---
title: "Linear Regression"
author: "Caynan Sousa"
date: "11/30/2016"
output: pdf_document
---

```{r setup, include=FALSE}
knitr::opts_chunk$set(echo = TRUE)
library(readr)
library(dplyr)
library(reshape2)
```

## Pré-Processamento

Primeiro iremos carregar os dados que iremos analizar.

```{r loadFile}
graduados <- read_csv("graduados.csv",
                      col_types = cols(matricula=col_character())) %>%
  mutate(matricula = as.factor(matricula))
head(graduados)
```

Podemos ver o formato dos nossos dados, e um breve resumo deles.

```{r summaryGraduados}
str(graduados)
summary(graduados)
View(graduados)
graduados <- graduados %>% arrange(matricula)
```

## Formatando Dados

Removeremos todos os NAs nas médias assim como as disciplinas cursadas mais de uma vez pelo menos aluno (reprovação), assim como iremos calcular o cra para cada matricula

```{r cra}
# we first clean the data to remove NAs
graduados.clean <- graduados %>%
  filter(!is.na(media))

# Add CRA to dataset
graduados.cra <- graduados.clean %>%
  group_by(matricula) %>%
  mutate(cra.contrib = media * creditos) %>%
  summarise(cra = sum(cra.contrib) / sum(creditos))

# Add 1st semester CRA
disciplinas.1.semestre <- c(1109103, 1109035, 1307151, 1411167, 1411174,1411180)
graduados.cra.1.semestre <- graduados.clean %>%
  group_by(matricula) %>%
  filter(codigo_disciplina %in% disciplinas.1.semestre) %>%
  mutate(cra.contrib = media * creditos) %>%
  summarise(cra.1.semestre = sum(cra.contrib) / sum(creditos))

# Add 2nd semester CRA
disciplinas.2.semestre <- c(1109053, 1109113, 1411168, 1411170, 1108089, 1411181)
graduados.cra.2.semestre <- graduados.clean %>%
  group_by(matricula) %>%
  filter(codigo_disciplina %in% disciplinas.2.semestre) %>%
  mutate(cra.contrib = media * creditos) %>%
  summarise(cra.2.semestre = sum(cra.contrib) / sum(creditos))

cra.primeiros.semestres <- merge(graduados.cra.1.semestre, graduados.cra.2.semestre)
                       
todos.cra <- merge(graduados.cra, cra.primeiros.semestres)
View(todos.cra)
head(todos.cra)
```

Formataremos nossos dados, para um formato que possamos mais facilmente analisar.

```{r reshapeData}
graduados.model.input <- graduados.clean %>%
  group_by(matricula, disciplina) %>%
  filter(media == max(media)) %>%
  ungroup() %>%
  select(matricula, disciplina, media) %>%
  mutate(disciplina=as.factor(gsub(" ", ".", disciplina))) %>%
  dcast(matricula ~ disciplina, median) %>%
  merge(todos.cra)

head(graduados.model.input)
View(graduados.model.input)
```

Fazemos então o treinamento do nosso modelo de regressão linear múltipla:

```{r regression}
cra.geral = todos.cra$cra
cra.1.sem = todos.cra$cra.1.semestre
cra.2.sem = todos.cra$cra.2.semestre

reg.cra <- lm(cra.geral ~ cra.1.sem + cra.2.sem)
summary(reg.cra)

predicao <- predict.lm(reg.cra, todos.cra)
residuo <- cra.geral - predicao

# Diagnostic Chart
axisRange <- extendrange(c(cra.geral, predicao))
plot(cra.geral, predicao)
abline(0,1,col="blue",lty=2,lwd=2)

# Residue Chart
plot(predicao, residuo)
abline(h=0,col="blue",lty=2,lwd=2)
```

Como podemos ver, ambas as variáveis independentes (CRA primeiro semestre e CRA segundo semestre) possuem baixissimos p-valores, o que indica uma baixa probabilidade das variáveis serem irrelevantes para a predição do CRA geral.

Ainda podemos ver que nosso modelo consegue explicar aproximadamente 72% dos exemplos em nosso conjunto de dados. Sendo o CRA no segundo semestre o principal fator para determinar o desempenho do aluno no restante do curso.

